【裁判字號】    98,台上,4931
【裁判日期】    980828
【裁判案由】    違反毒品危害防制條例
【裁判全文】
最高法院刑事判決            九十八年度台上字第四九三一號
上  訴  人  甲○○
上列上訴人因違反毒品危害防制條例案件，不服台灣高等法院花
蓮分院中華民國九十八年六月二十二日第二審判決（九十八年度
上訴字第四一號，起訴案號：台灣花蓮地方法院檢察署九十七年
度偵字第三二六八號、九十七年度毒偵字第六０五號），提起上
訴，本院判決如下：
    主  文
上訴駁回。
    理  由
按刑事訴訟法第三百七十七條規定：上訴於第三審法院，非以判
決違背法令為理由，不得為之。是提起第三審上訴，應以原判決
違背法令為理由，係屬法定要件，如果上訴理由書狀並未依據卷
內訴訟資料，具體指摘原判決不適用何種法則或如何適用不當，
或所指摘原判決違法情事，顯與法律規定得為第三審上訴理由之
違法情形，不相適合時，均應認其上訴為違背法律上之程式，予
以駁回。本件原審經審理結果，認為上訴人甲○○販賣第一級毒
品海洛因既遂九次、未遂一次之犯行罪證明確，因而撤銷第一審
關於上訴人販賣第一級毒品有罪部分所示之科刑判決，改判論處
上訴人以如原判決附表（下稱附表）所示販賣第一級毒品及主文
第二項所示之販賣第一級毒品未遂各罪刑（均累犯）。已詳敘調
查、取捨證據之結果及憑以認定犯罪事實之心證理由。從形式上
觀察，原判決並無足以影響判決結果之違法情形存在。上訴意旨
略以：(一)、原判決以其認定事實所引用之文書證據、物證等，公
訴人、上訴人及辯護人均未主張排除其證據能力，且迄原審言詞
辯論終結前均未表示異議，經審酌前開書證、物證，並無刑事訴
訟法第一百五十九條之四規定顯有不可信之情況與不得作為證據
之情形等由，因認均有證據能力，而採為論罪之依據，無異剝奪
上訴人詰問之機會，妨害上訴人之防禦權，且有礙真實之發現。
(二)、原判決犯罪事實認定案外人詹旻璋於民國九十七年七月一日
，以行動電話聯絡上訴人表示要購買新台幣（下同）三千元海洛
因，未及交易即被警查獲而未遂，並以在上訴人身上查扣一包海
洛因（淨重0.05公克、空包裝重0.19公克）作為犯罪之證據。然
上揭海洛因數量僅足供上訴人施用一次，未達三千元之價值，原
判決論罪與經驗、論理法則相違，且有調查職責未盡之違法。(三)
、檢察官就被告犯罪事實，應負舉證責任，並指出證明之方法。
倘其所提出之證據，不足為被告有罪之積極證明，或其闡明之證
明方法，無從說服法院形成被告有罪之心證，基於無罪推定之原
則，即應為被告無罪之諭知，原判決違反上述法則，自有違背法
令云云。惟按：(一)、證據之取捨及犯罪事實之認定，乃事實審法
院之職權，苟其取捨，不違背經驗法則或論理法則，不得任意指
為違法。原判決業已依憑證人黃文祥、詹旻璋分別證述向上訴人
購買海洛因之經過；證人即警員徐登平證稱：本件係員警監聽上
訴人與詹旻璋於九十七年七月一日間之電話通話內容，察覺上訴
人和詹旻璋相約於當天到花蓮縣花蓮市北濱公園之停車場交易毒
品，警員隨即趕到現場附近埋伏，嗣於同日十八時四十五分許，
發現上訴人與詹旻璋在該公園停車場準備交易毒品時，立即上前
當場逮捕二人，並在上訴人腰際查獲其所有供販賣之海洛因一包
等情；並參酌卷附通訊監察譯文、查獲現場相片，證人黃文祥確
因施用第一級毒品，經第一審法院判處罪刑確定在案，以及扣案
海洛因一包，經鑑驗之結果，確實檢出海洛因成分，有法務部調
查局鑑定書在卷可稽等證據資料，憑以認定上訴人有上開販賣海
洛因既遂、未遂之事實，並說明：上訴人販入海洛因，從中賺取
差額利潤，其有營利意圖甚明。所為之論斷，核與採證法則並無
違背，不得任意指摘，而資為合法之第三審上訴理由。(二)、經合
法取得之物證、書證本具有證據能力，苟其業於審判期日，依刑
事訴訟法之規定，合法踐行調查程序，自得採為論罪之證據。原
判決理由謂：「又本案認定事實所引用本件卷證所有之證據（文
書證據、物證等），公訴人、被告及辯護人均未主張排除前開書
證、物證之證據能力，且迄於本院（按指原審）言詞辯論終結前
均未表示異議，經審酌前開書證、物證並無刑事訴訟法第一百五
十九條之四規定顯有不可信之情況與不得作為證據之情形，是本
案認定事實所引用本件卷證所有之證據，亦均認為有證據能力」
等旨（見原判決第二頁），將有證據能力之物證、書證與供述證
據混為一談，一併引用上揭規定加以說明，雖欠妥當，然於各該
證據資料具有證據能力之結果，顯無影響，仍不得資為合法之第
三審上訴理由。上訴意旨，經核係置原判決所為明白論斷於不顧
，仍持已為原判決指駁之陳詞再事爭辯，及對於事實審法院取捨
證據與自由判斷證據證明力之職權行使，或就與判決本旨無關之
枝節事項，徒以自己之說詞，任意指摘，難認已符合首揭法定之
第三審上訴要件。其上訴違背法律上之程式，應予駁回。
據上論結，應依刑事訴訟法第三百九十五條前段，判決如主文。
中    華    民    國  九十八  年    八    月  二十八  日
                      最高法院刑事第九庭
                          審判長法官  邵  燕  玲
                                法官  李  伯  道
                                法官  孫  增  同
                                法官  李  英  勇
                                法官  蔡  彩  貞
      本件正本證明與原本無異
                                      書  記  官
中    華    民    國  九十八  年    九    月    二    日
                                                      V


司法院資訊處製作；財團法人民間司法改革基金會備份。
